【裁判字號】    97,判,883
【裁判日期】    970925
【裁判案由】    營利事業所得稅
【裁判全文】
最  高  行  政  法  院  判  決
                                       97年度判字第883號
上  訴  人  精碟科技股份有限公司
代  表  人  甲○○
                          送達代收人  乙○○
被 上訴 人  財政部臺灣省北區國稅局
代  表  人  陳文宗
                          送達代收人  丙○○
上列當事人間營利事業所得稅事件，上訴人對於中華民國95年9
月14日臺北高等行政法院95年度訴字第260號判決，提起上訴，
本院判決如下：
    主  文
上訴駁回。
上訴審訴訟費用由上訴人負擔。
    理  由
一、上訴人民國88年度營利事業所得稅（下稱營所稅）結算申報
    ，列報投資抵減稅額新臺幣（下同）79,620,270元，原經被
    上訴人初查依其申報數核定抵減稅額在案；嗣被上訴人以其
    中27,597,470元係自動化設備，於交貨之日起未滿3年轉售
    ，乃否准抵減，94年2月26日核定抵減稅額為52,022,800元
    ，補徵營利事業所得稅稅額27,597,470元，並加計利息6,91
    4,486元一併徵收。上訴人不服，申請復查，經被上訴人以
    94年8月30日國稅法一字第0940023326號復查決定（下稱原
    處分）駁回。上訴人仍不服，提起訴願經決定駁回後，遂提
    起行政訴訟。
二、上訴人起訴主張：上訴人係以系爭自動化機器設備對被投資
    公司增資，並非出售系爭機器設備，與股權交易不同，是無
    行為時民營製造業及技術服務業購置設備或技術適用投資抵
    減辦法第8條第1項，就已申請抵減所得稅之設備，於交貨之
    次日起3年內轉售，應補繳已抵減稅款規定之適用。況增資
    於經濟上不具可稅性，本件並無課稅客體存在，而上訴人行
    為時係91年間，被上訴人援引92年7月21日台財稅第0920454
    196號函釋為上訴人應補繳所得稅款之依據，於法亦屬有違
    。再本件符合促進產業升級條例第70條之1企業營運總部之
    被投資公司增資擴展並續行生產之用，無違該條例之立法意
    旨，上訴人於經濟實質上並無利得，法復無明文規定將系爭
    機器設備轉作被投資公司增資之用，即需補繳已抵減所得稅
    款，被上訴人命上訴人補繳系爭稅款，顯有違量能課稅、公
    平及法律保留原則云云，求為判決撤銷訴願決定及原處分。
三、被上訴人則以：被上訴人就上訴人提示之設備核准適用投資
    抵減稅額明細表等資料查核結果，上訴人經核備對外投資者
    ，除設備外尚有零配件及資金等，系爭設備之所有權已移轉
    予他人，上訴人並取得代價（即股權），即為轉售之事實。
    行為時營業稅法第3條之立法意旨：「第一項銷售貨物之意
    義係參照民法第345條訂定；又銷售貨物所取得之代價並不
    以價金為限，參照同法第398條規定，應包括以貨物與他人
    交換貨物或勞務之行為。」本件上訴人將系爭設備對香港及
    中國大陸地區投資而取得股權，即屬銷售貨物。從而被上訴
    人以上訴人將系爭自動化設備於交貨之次日起未滿3年，即
    予以移轉該等設備，未能貫徹提昇我國促進產業升級之精神
    ，乃否准抵減稅額，除補徵原抵減稅額並加計利息一併徵收
    ，並無違誤等詞置辯，求為判決駁回上訴人之訴。
四、原審斟酌全辯論意旨及調查證據之結果，以：（一）按為促
    進產業升級需要，公司得在投資於自動化設備或技術用途項
    下支出金額百分之五至百分之二十限度內，抵減當年度應納
    營利事業所得稅額；當年度不足抵減時，得在以後四年度內
    抵減之。又所稱抵減當年度應納營利事業所得稅額，指扣抵
    依管轄稽徵機關核定當年度營利事業課稅所得額依規定稅率
    計得之應納稅額，為行為時促進產業升級條例第6條第1項第
    1款、同法施行細則第6條第2項規定甚明。再「依本辦法申
    請抵減所得稅之設備或技術，有左列情形之一者，應向稅捐
    稽徵機關補繳已抵減之所得稅款。‧‧‧二、於交貨之次日
    起三年內轉借、出租、轉售、退貨或報廢者。但報廢係因地
    震、風災、水災、旱災、蟲災、火災及戰禍等不可抗力之災
    害所致者，不在此限。」復為行為時經上開條例第6條第3項
    授權制訂之民營製造業及技術服務業購置設備或技術適用投
    資抵減辦法第8條第1項第2款所明定（89年7月12日修正發布
    更名為「網際網路業製造業及技術服務業購置設備或技術適
    用投資抵減辦法」），核該規定，係經上開條例所授權，為
    執行母法之細節性技術性事項加以規定，合乎立法意旨，且
    未逾越母法之限度。上訴人主張已抵減稅額之自動化設備於
    3年內轉售應補繳已抵減稅額之規定，有違法律保留原則云
    云，尚無可採。（二）「將貨物之所有權移轉與他人，以取
    得代價者，為銷售貨物。」為行為時營業稅法第3條第1項定
    有明文；所稱取得代價，包括收取價金、取得貨物或勞務在
    內，同法施行細則第5條著有規定，是其銷售定義即包含民
    法第345條第1項、第398條所規定有關買賣及互易之型態。
    上訴人88年度營利事業所得稅結算申報，列報投資抵減稅額
    79,620,270元，原經被上訴人初查依其申報數核定抵減稅額
    在案。惟查上開投資抵減稅額中27,597,470元乃自動化設備
    ，經上訴人分別於88年3至5月間購入，並陸續於88年4月18
    日至同年6月20日之間交貨，而上訴人於交貨之次日起未滿3
    年之91年3月間投資於精創公司之事實，業為兩造所不爭。
    核上訴人將依促進產業升級條例抵減稅額之自動化設備，於
    交貨日未滿3年投資於精創公司，乃係將該等自動化設備所
    有權移轉於精創公司，並取得該公司之股份以為代價，則被
    上訴人依首揭辦法、函釋規定，否准該轉售部分之抵減稅額
    27,597,470元，重新核定抵減稅額為52,022,800元，補徵稅
    額27,597,470元，於法自無不合。（三）所得稅法關於營利
    事業所得稅之課徵客體，係採概括規定，凡營利事業之營業
    收益及其他收益，除具有法定減免事由外，均應予以課稅，
    俾實現租稅公平負擔之原則。而前開促進產業升級條例之租
    稅抵減規定，乃係允許上訴人得就其投資於自動化設備金額
    於一定限度內，抵減其已發生之應納營利事業所得額，而被
    上訴人否准上訴人認列上述抵減稅額，無非係對上訴人要求
    其就該部分為准其抵減授益行政處分之拒絕，被上訴人並非
    再重新對上訴人另行課徵營所稅，而係就其否准抵減之當然
    結果，是上訴人主張本件並無課稅客體存在乙節，容有誤解
    ；且與公司增資免稅之規定無關。至促進產業升級條例第70
    條之1規定，乃係91年1月30日所新增訂，係有關公司自國外
    關係企業取得之特定所得免徵營所稅之規定，與本件係否准
    抵減已發生之營所稅，命補繳原應納之營所稅，係屬二事，
    而無從以此為上訴人將其所有之自動化設備，投資於國外關
    係企業即非屬轉售之認定，附此敘明。（四）按行為時之民
    營製造業及技術服務業購置設備或技術適用投資抵減辦法第
    8條第2款僅規定，依該辦法申請抵減所得稅之設備或技術，
    有於交貨之次日起3年內轉售者，應向稅捐稽徵機關補繳已
    抵減之所得稅款，並無補徵「自當年度所得稅結算申報屆滿
    之次日起至繳納之日止，依郵政儲金匯業局一年期定期儲金
    固定利率，按日加計利息」之明文。該辦法於89年7月12日
    修正發布更名後，第8條第1項第2款始規定：「依本辦法申
    請抵減所得稅之設備或技術，有下列情形之一者，應向稅捐
    稽徵機關補繳已抵減之所得稅款，並自當年度所得稅結算申
    報屆滿之次日起至繳納之日止，依郵政儲金匯業局一年期定
    期儲金固定利率，按日加計利息，一併徵收：…」，是財政
    部以92年7月21日台財稅字第0920454196號令：「公司將原
    已抵減所得稅之設備或技術於交貨之次日起三年內轉借、出
    租、轉售、退貨、拍賣、報廢或經他人收回，依據促進產業
    升級條例等法律授權訂定之相關投資抵減辦法規定，應補繳
    已抵減之所得稅款並加計利息一併徵收，不得以其他尚未抵
    減之投資抵減金額抵減該應補繳之稅款。」所為「加計利息
    一併徵收」，核乃闡釋修正後之規定；而本件上訴人應補繳
    稅款之原因事實係發生於91年間，並非於上訴人88年度為營
    所稅申報即已存在，上開投資抵減辦法修正前既無補徵利息
    之明文，則上開函釋就此部分闡釋之規定並不存在，被上訴
    人自不得依該函釋向上訴人補徵自88年度所得稅結算申報屆
    滿之次日起至繳納之日止，依「修正後」辦法規定計算之利
    息。訴願機關誤引修正後辦法規定內容為一併補徵利息6,91
    4,486元之依據，於法俱有未合。（五）綜上，被上訴人就
    上訴人88年度營所稅結算申報，以其中27,597,470元係自動
    化設備，於交貨之日起未滿3年轉售，乃否准抵減，核定抵
    減稅額為52,022,800元，補徵營所稅額27,597,470元部分，
    於法有據，訴願決定，予以維持，並無不合，此部分上訴人
    之訴，應予駁回。就加徵利息6,914,486元部分，於法尚有
    未合，訴願決定未予糾正，即有違誤，此部分上訴人訴請撤
    銷，為有理由，應予准許。因將訴願決定及原處分關於補徵
    上訴人88年度營利事業所得稅利息6,914,486元部分撤銷，
    駁回上訴人其餘之訴（上訴人對於駁回部分不服，提起上訴
    ；被上訴人對於撤銷部分未聲明不服，業已確定）。
五、本院按：（一）「為促進產業升級需要，公司得在下列用途
    項下支出金額百分之五至百分之二十限度內，抵減當年度應
    納營利事業所得稅額；當年度不足抵減時，得在以後四年度
    內抵減之︰一投資於自動化設備或技術。」為行為時促進產
    業升級條例第6條第1項第1款所規定；又依上開條例第6條第
    3項授權訂定之民營製造業及技術服務業購置設備或技術適
    用投資抵減辦法，其中第8條第1項第2款前段規定：「依本
    辦法申請抵減所得稅之設備或技術，有左列情形之一者，應
    向稅捐稽徵機關補繳已抵減之所得稅款。‧‧‧二、於交貨
    之次日起三年內轉借、出租、轉售、退貨或報廢者。」考其
    規定，旨在防杜納稅義務人取得投資抵減稅額後，將設備移
    作投資抵減證明所載無關之用，未再繼續使用該設備從事原
    申請投資抵減之生產活動。是以，因報廢而未再繼續使用，
    或將設備移轉他人所有或占有，致未再繼續使用該設備從事
    原申請投資抵減之生產活動，均屬之，故舉凡轉借、出租、
    轉售、退貨、報廢應為其例示，以該等態樣均不符貫徹提升
    促進產業升級之精神，經核上開規定無違母法，亦未牴觸法
    律保留原則。（二）上訴人88年度營利事業所得稅結算申報
    ，列報投資抵減稅額79,620,270元，原經被上訴人初查依其
    申報數核定抵減稅額在案。惟上開投資抵減稅額中27,597,4
    70元乃自動化設備，經上訴人分別於88年3至5月間購入，並
    陸續於88年4月18日至同年6月20日之間交貨，而上訴人於交
    貨之次日起未滿3年之91年3月間投資於精創公司，並據上訴
    人查核簽證會計師於其93年11月9日函說明第三點記載：「
    精碟公司民國91年度出售之固定資產中屬88年度以後購入，
    因適用自動化設備投資抵減而於交貨之次日起3年內『轉售
    』，且已扺減年度之稅額明細如下：投資扺減年度88（年）
    ，其中屬已扺減之金額為27,597,470元‧‧‧綜上所述，屬
    3年內轉售而投資抵減稅額已抵減之金額88、89年度為34,29
    8,820元…」等語，復為經濟部投資審議委員會就其輸出該
    等機器設備暨零配件以對精創公司增資乙節，准予備查，為
    原審所確定之事實，有上述會計師函、上訴人88年度核准適
    用投資抵減稅額明細、經濟部投資審議委員會93年4月15日
    經審2字第093008282號函影本及出口報單影本附於卷內可憑
    （以上分見原處分卷第576頁、第561至572頁、第599頁及訴
    願卷第44頁等），足見上訴人將依促進產業升級條例抵減稅
    額之自動化設備，於交貨日未滿3年因投資精創公司，乃將
    該等自動化設備之所有權移轉於精創公司，並取得該公司之
    股份為代價，符合銷售之定義（營業稅法第3條第1項規定參
    照），自屬轉售行為，堪認其未再繼續使用該設備從事原申
    請投資抵減之生產活動。被上訴人因而否准上訴人該部分之
    抵減稅額27,597,470元，並補徵營利事業所得稅稅額27,597
    ,470元，於法並無不合。原審就上訴人之主張為不足採，業
    於判決內詳為論述。又證據之取捨與當事人所希冀者不同，
    致其事實之認定亦異於該當事人之主張者，不得謂為原判決
    有違背法令之情形。本件上訴人復就原判決詳予論述不採之
    事由即上訴人係以自動化設備對被投資公司增資之用，並非
    股權交易，其依公司法出資行為，與民法買賣、互易等財產
    權交易行為之要件皆顯不相當等云再予爭執，核屬其一己主
    觀之見，要難謂原判決有違背法令之情事。（三）綜上說明
    ，原審斟酌全辯論意旨及調查證據之結果，將原決定及原處
    分關於補徵營所稅27,597,470元部分均予維持，駁回上訴人
    該部分之訴，核無違誤。上訴論旨，指摘原判決違誤，求予
    廢棄，難認有理由，應予駁回。
六、據上論結，本件上訴為無理由。依行政訴訟法第255條第1項
    、第98條第1項前段，判決如主文。
中    華    民    國    97    年    9     月    25    日
                    最高行政法院第一庭
                        審判長法官  鄭  淑  貞
                              法官  王  德  麟
                              法官  黃  清  光
                              法官  帥  嘉  寶
                              法官  胡  方  新
以  上  正  本  證  明  與  原  本  無  異
中    華    民    國    97    年    9     月    25    日
                              書記官  郭  育  玎


司法院資訊處製作；財團法人民間司法改革基金會備份。
